【裁判字號】    99,訴,620
【裁判日期】    991029
【裁判案由】    毒品危害防制條例
【裁判全文】
臺灣臺中地方法院刑事判決               99年度訴字第620號
公  訴  人  臺灣臺中地方法院檢察署檢察官
被      告  甲○○
上列被告因毒品危害防制條例案件，經檢察官提起公訴（99年度
毒偵字第121 號），被告於準備程序就被訴事實為有罪之陳述，
經告以簡式審判程序之旨，並聽取當事人意見後，合議庭裁定由
受命法官獨任進行簡式審判程序，本院判決如下：
    主    文
甲○○施用第一級毒品，累犯，處有期徒刑壹年。扣案之第一級
毒品海洛因壹包（驗餘淨重零點零貳肆公克，含包裝袋壹個），
沒收銷燬之。
    犯罪事實
一、甲○○前曾於民國90年間，因施用毒品案件，經臺灣南投地
    方法院以90年度毒聲字第1084號裁定送觀察、勒戒後，認無
    繼續施用毒品之傾向，於90年9 月24日執行完畢釋放，並經
    臺灣南投地方法院檢察署檢察官以90年度毒偵字第1350號為
    不起訴處分確定；（一）又於上開觀察、勒戒執行完畢釋放
    後5 年內之93年間，因施用毒品案件，經本院以93年度訴字
    第1990號判決判處有期徒刑1年，緩刑4年確定；（二）嗣於
    緩刑付保護管束期間，復因施用毒品案件，經臺灣南投地方
    法院以94年度訴字第206 號判決判處有期徒刑10月確定；並
    經同法院以94年度撤緩字第55號裁定撤銷前開緩刑之宣告；
    （三）又於95年間，因施用毒品案件，經本院以94年度訴字
    第2897號判決判處有期徒刑1年2月確定；上開（一）、（三
    ）部分嗣經本院以96年度聲減字第5672號裁定分別減為有期
    徒刑6月、7月確定後，並與（二）所宣告之有期徒刑10月部
    分接續執行，甫於96年11月30日縮刑期滿執行完畢。再於98
    年間，因施用毒品案件，經本院以98年度訴緝字第312 號判
    決判處有期徒刑1年2月確定。詎甲○○仍不知戒除毒癮，又
    基於施用第一級毒品海洛因之犯意，於98 年12月18日9時許
    ，在臺中市○○路1 號加油站之廁所內，將第一級毒品海洛
    因加水稀釋後，以注射針筒注射血管之方式，施用第一級毒
    品海洛因1次。嗣於同日23時許，在臺中市西屯區○○○○ 路
    70號前，為警攔檢查獲，並扣得其所有之第一級毒品海洛因
    1 包（驗餘淨重0.024公克，含包裝袋1個），經得其同意為
    警採尿送驗，結果呈第一級毒品海洛因水解後之嗎啡陽性反
    應，而查悉上情。
二、案經臺中市警察局第四分局報請臺灣臺中地方法院檢察署檢
    察官偵查起訴。
    理    由
壹、證據能力之說明：
一、查本件被告所犯毒品危害防制條例第10條第1 項之施用第一
    級毒品罪，其法定刑為6月以上5年以下有期徒刑，且非高等
    法院管轄第一審之案件，經本院合議庭裁定由受命法官行準
    備程序時，被告就被訴事實為有罪之陳述後，經告知被告簡
    式審判程序之旨，並聽取被告、檢察官之意見後，裁定進行
    簡式審判程序，依刑事訴訟法第273條之2之規定，簡式審判
    程序之證據調查，不受刑事訴訟法第159條第1項、第161 條
    之2、第161條之3、第163條之1及第164條至第170 條規定之
    限制，合先敘明。
貳、認定犯罪事實所憑證據及論罪科刑：
一、訊據被告甲○○對於在上開時、地，非法施用第一級毒品海
    洛因1 次之犯罪事實供承不諱，且被告為警查獲時所採集之
    尿液，經送中山醫學大學附設醫院檢驗科藥物檢測中心檢驗
    結果，確呈第一級毒品海洛因水解後之嗎啡陽性反應，有該
    檢測中心出具之尿液檢驗報告1 紙，在卷可稽，此外，復有
    扣案之白色粉末1包（驗餘淨重0.024公克）可資佐證。而該
    扣案之白色粉末1 包，經送行政院衛生署草屯療養院鑑定結
    果，確含有第一級毒品海洛因成分等情，亦有該院出具之草
    療鑑字第0981200198號鑑定書1 份在卷足憑，足徵被告之自
    白與事實相符，而堪以採信。從而，本件事證明確，被告施
    用第一級毒品海洛因1次之犯行，堪以認定。
二、按毒品危害防制條例於92年7月9日修正公布，自93年1月9日
    施行，其中第20條、第23條將施用毒品之刑事處遇程序，區
    分為「初犯」及「5年內再犯」、「5年後再犯」。依其立法
    理由之說明：「初犯」，經觀察、勒戒或強制戒治後，應為
    不起訴處分或不付審理之裁定；經觀察、勒戒或強制戒治執
    行完畢釋放後，「5 年內再犯」者，因其再犯率甚高，原實
    施之觀察、勒戒及強制戒治既已無法收其實效，爰依法追訴
    或裁定交付審理。至於經觀察、勒戒或強制戒治執行完畢釋
    放後，「5 年後再犯」者，前所實施之觀察、勒戒或強制戒
    治已足以遮斷其施用毒品之毒癮，為期自新及協助其斷除毒
    癮，仍適用「初犯」規定，先經觀察、勒戒或強制戒治之程
    序。從而依修正後之規定，僅限於「初犯」及「5 年後再犯
    」2 種情形，始應先經觀察、勒戒或強制戒治程序。倘被告
    於5 年內已再犯，經依法追訴處罰，縱其第3次（或第3次以
    上）再度施用毒品之時間，在初犯經觀察、勒戒或強制戒治
    執行完畢釋放5年以後，已不合於「5年後再犯」之規定，且
    因已於「5 年內再犯」，顯見其再犯率甚高，原實施觀察、
    勒戒或強制戒治，已無法收其實效，即應依該條例第10條處
    罰。至於第3次（或第3次以上）施用毒品之時間，是否宜有
    期間限制？以多久為適宜？則分屬刑事政策、專門醫學之範
    圍，非審判機關所能決定，有待循立法途徑解決（最高法院
    97年第5 次刑事庭會議決議參照）。查被告甲○○前於90年
    間，因施用毒品案件，經臺灣南投地方法院以90年度毒聲字
    第1084號裁定送觀察、勒戒後，認無繼續施用毒品之傾向，
    於90年9 月24日執行完畢釋放，並經臺灣南投地方法院檢察
    署檢察官以90年度毒偵字第1350號為不起訴處分確定；（一
    ）又於上開觀察、勒戒執行完畢釋放後5 年內之93年間，因
    施用毒品案件，經本院以93年度訴字第1990號判決判處有期
    徒刑1年，緩刑4年確定；（二）嗣於緩刑付保護管束期間，
    復因施用毒品案件，經臺灣南投地方法院以94年度訴字第20
    6 號判決判處有期徒刑10月確定；並經同法院以94年度撤緩
    字第55號裁定撤銷前開緩刑之宣告；（三）又於95年間，因
    施用毒品案件，經本院以94年度訴字第2897號判決判處有期
    徒刑1年2月確定；上開（一）、（三）部分嗣經本院以96年
    度聲減字第5672號裁定分別減為有期徒刑6月、7月確定後，
    並與（二）所宣告之有期徒刑10月部分接續執行，甫於96年
    11月30日縮刑期滿執行完畢。再於98年間，因施用毒品案件
    ，經本院以98年度訴緝字第312號判決判處有期徒刑1年2 月
    確定等情，有臺灣臺中地方法院檢察署刑案資料查註紀錄表
    、臺灣高等法院被告前案紀錄表各1 份在卷可稽。是被告甲
    ○○本件施用第一級毒品海洛因之時間，雖在前次觀察、勒
    戒執行完畢釋放後5年以後，而合於「5年後再犯」之規定，
    惟其於首次觀察、勒戒執行完畢釋放後，5 年內即再犯施用
    毒品犯行，並經法院判處罪刑確定，本件即與單純「5 年後
    再犯」之情形有別，其訴追條件業已充足，故而本件被告甲
    ○○施用第一級毒品海洛因之犯行，應予依法論科。
三、查海洛因係毒品危害防制條例第2條第2項第1 款所規定之第
    一級毒品。被告甲○○於前案觀察、勒戒執行完畢釋放後，
    5 年內再犯施用毒品犯行，經法院判處罪刑確定後，又有施
    用第一級毒品海洛因之行為，核係犯同條例第10條第1 項之
    施用第一級毒品罪。其持有毒品之行為，意在供己施用，故
    持有之低度行為，應為施用之高度行為所吸收，不另論罪。
    被告甲○○前（一）於93年間，因施用毒品案件，經本院以
    93年度訴字第1990號判決判處有期徒刑1年，緩刑4年確定；
    （二）嗣於緩刑付保護管束期間，復因施用毒品案件，經臺
    灣南投地方法院以94 年度訴字第206號判決判處有期徒刑10
    月確定；並經同法院以94年度撤緩字第55號裁定撤銷前開緩
    刑之宣告；（三）又於95年間，因施用毒品案件，經本院以
    94年度訴字第2897號判決判處有期徒刑1年2月確定；上開（
    一）、（三）部分嗣經本院以96年度聲減字第5672號裁定分
    別減為有期徒刑6月、7月確定後，並與（二）所宣告之有期
    徒刑10月部分接續執行，甫於96年11月30日縮刑期滿執行完
    畢等情，有前揭紀錄表2 份附卷可按，其於有期徒刑執行完
    畢後5 年內，再故意犯本件有期徒刑以上之罪，為累犯，應
    依刑法第47 條第1項之規定加重其刑。爰審酌被告甲○○前
    已因施用毒品，經觀察、勒戒及有期徒刑之執行完畢，仍不
    思戒惕，且無視於毒品對於自身健康之戕害及國家對於杜絕
    毒品犯罪之禁令，為止腳痛再次施用毒品，思慮欠周，亦未
    見戒除惡習之決心，然念及被告犯後能坦承犯行，態度良好
    ，其施用毒品並無危害他人，犯罪手段尚屬平和，暨施用毒
    品者均有相當程度之成癮性及心理依賴，其犯罪心態與一般
    刑事犯罪之本質並不相同，應側重適當之醫學治療及心理矯
    治為宜及檢察官之求刑等一切情狀，量處如主文所示之刑，
    以示懲儆。扣案之海洛因1小包（驗餘淨重0.024公克，含包
    裝袋1個），屬毒品危害防制條例第2條第2項第2款規定之第
    一級之毒品，不問屬於犯人與否，爰依毒品危害防制條例第
    18條第1項前段之規定，宣告沒收銷燬之。
四、末查被告甲○○為警查獲後，於98年12月19日警詢及檢察官
    偵訊時，雖供稱其係向綽號「黑仔」之男子購買毒品，然其
    並未具體說出「黑仔」之特徵及聯絡方式，故檢察官並未就
    「黑仔」部分分案偵辦，且被告甲○○於本院審理時亦供稱
    ：伊沒有辦法供出毒品上手等語（見本院99年10月20日簡式
    審判筆錄第4 頁），則本院自無從依毒品危害防制條例第17
    項1項之規定減輕其刑，附此敘明。
據上論斷，應依刑事訴訟法第273條之1第1項、第299條第1 項前
段，毒品危害防制條例第10條第1項、第18條第1項前段，刑法第
11 條、第47條第1項，判決如主文。
中    華    民    國    99    年    10    月    29    日
                  刑事第十九庭  法  官  林三元
以上正本證明與原本無異。
如不服本判決應於收受判決後10日內向本院提出上訴書狀，並應
敘述具體理由；其未敘述上訴理由者，應於上訴期間屆滿後20日
內向本院補提理由書（均須按他造當事人之人數附繕本）「切勿
逕送上級法院」。
                                書記官  何淑鈴
中    華    民    國    99    年    10    月    29    日
附錄論罪科刑法條
毒品危害防制條例第10條第1項：
施用第一級毒品者，處6月以上5年以下有期徒刑。

司法院資訊處製作；財團法人民間司法改革基金會備份。
